【裁判字號】    98,訴,510
【裁判日期】    980803
【裁判案由】    損害賠償
【裁判全文】
臺灣桃園地方法院民事判決               98年度訴字第510號
原      告  甲○○
被      告  乙○○
上列當事人間請求損害賠償事件，原告就本院97年度壢交簡字第
3408號刑事案件提起附帶民事訴訟（97年度壢交簡附民字第152
號），經本院刑事庭裁定移送前來，於民國98年7 月6日言詞辯
論終結，本院判決如下：
    主      文
被告應給付原告新台幣貳拾捌萬貳仟零伍拾元，及自民國九十七
年十二月三十一日起至清償日止，按週年利率百分之五計算之利
息。
原告其餘之訴駁回。
訴訟費用由被告負擔百分之四十三，餘由原告負擔。
本判決第一項得假執行。
原告其餘假執行之聲請駁回。
    事實及理由
一、程序事項：按訴狀送達後，原告不得將原訴變更或追加他訴
    。但擴張或縮減應受判決事項之聲明者，不在此限，民事訴
    訟法第255 條第1 項第3 款定有明文。經查：本件原告原起
    訴請求「被告應給付原告新台幣（下同）689,475 元，及自
    起訴狀繕本送達翌日起至清償日止，按年息5 ％計算之利息
    」，嗣於民國98年7 月6 日言詞辯論程序中變更聲明為「被
    告應給付原告657,513 元，及自起訴狀繕本送達翌日起至清
    償日止，按年息5 ％計算之利息」，核屬減縮應受判決事項
    之聲明，揆諸前開法條所示，尚無不合，應予准許。又被告
    未於言詞辯論期日到場，核無民事訴訟法第386 條各款所列
    事由，爰依原告之聲請，准由其一造辯論而為判決。
二、原告主張：
(一)、被告於97年4 月26日某時許，無照駕駛車牌號碼：JY-4165
    號自小客車（下稱系爭肇事車輛），沿桃園縣境內之桃104
    產業道路，由西往東方向行駛；嗣於同日14時40分許，行經
    該路段與桃103 線交岔路口時，其行向為閃光黃燈，應注意
    汽車駕駛人應注意車前狀況，並隨時採取必要之安全措施，
    且汽車行駛至交岔路口，其行進應遵守燈光號誌之指示，閃
    光黃燈表示「警告」，車輛應減速接近，注意安全，小心通
    過，且依當時情形並無使之不能注意情事，即非不能注意，
    竟疏未注意及此，貿然進入交岔路口；適有訴外人張進誠駕
    駛車牌號碼：3398 -MT之自小客車，亦沿桃103 線，由南往
    北方向行駛至該路口，訴外人張進誠行向號誌為閃光紅燈（
    支線車道），亦應注意汽車駕駛人，應注意車前狀況，並隨
    時採取必要之安全措施，且汽車行駛至交岔路口，其行進應
    遵守燈光號誌之指示，閃光紅燈表示「停車再開」，車輛應
    減速接近，先停止於交岔路口前，讓幹道車優先通行後認為
    安全時，方得續行，亦疏未注意及此，貿然前進，致二車於
    交岔路口內，訴外人張進誠所駕前開自小客車之車頭，碰撞
    被告所駕系爭肇事車輛右側，系爭肇事車輛再向前撞及站立
    於桃園縣新屋鄉蚵間村四鄰蚵殼港32之1 號旁之原告，致原
    告受有左足背嚴重壓榨傷合併內踝外踝，骨椿狀骨開放性骨
    折，跡骨骨折加脫臼，右脛骨，骨開放性粉碎性骨折之傷害
    。
(二)、按因故意或過失，不法侵害他人之權利者，負損害賠償責任
    。不法侵害他人之身體或健康者，對於被害人因此喪失或減
    少勞動能力或增加生活上之需要時，應負損害賠償責任。不
    法侵害他人之身體、健康、名譽、自由、信用、隱私、貞操
    ，或不法侵害其他人格法益而情節重大者，被害人雖非財產
    上之損害，亦得請求賠償相當之金額，民法第184 條第1 項
    前段、第193 條第1 項、第195 條第1 項前段分別定有明文
    。茲將原告所受之財產上及非財產上之損害，臚列如後：
、醫療費用：原告因本件車禍支出醫療費用97,366 元
、看護費用：原告因本件車禍受傷住院1 個月（97年4 月27日
    至同年5 月27日），因完全無法行走，需人24小時看護，支
    出看護費用60,000元。
、往返看診之必要交通費用：原告因本件車禍受傷後，先後21
    次前往醫院就診及復健，每次交通費用來回計1,200 元，總
    計25,200元（1,200 ×21＝25,200）。
、不能工作損失：原告於車禍當時任職「富勝畜牧場」從事畜
    牧工作，月薪25,000元，自97年4 月26日受傷翌日即97年4
    月27日起，算至98年10月26日復原之日止，計有18個月無法
    工作，此部分損失為45萬元（25,000×18＝45萬）。
、精神慰撫金：原告因本件車禍受傷前任職「富勝畜牧場」從
    事畜牧工作，因被告過失受有上開傷害，至今仍未康復，必
    需長期治療，身、心所受痛苦、煎熬，非外人所能體會，原
    告因此所致之精神上損害難以估計，僅請求賠償非財產上之
    損害674,947元。
、另本件共同侵權行為人即訴外人張進誠已經就本件車禍賠償
    原告65萬元，是原告以上所受損害，已有65萬元獲得賠償，
    僅請求被告賠償657,513 元（97,360＋25,200＋450 ,000
    ＋674,947 －650,000 ＝657,513）
(三)、並聲明：被告應給付原告657,513 元，及自起訴狀繕本送達
    翌日起至清償日止，按年息5 ％計算之利息；並均願供擔保
    ，請准宣告假執行。
三、被告未於言詞辯論期日到場，亦未提出書狀作何聲明或陳述
    。
四、原告主張被告於上開時、地，本應注意車前狀況，並隨時採
    取必要之安全措施，且汽車行駛至交岔路口，其行進應遵守
    燈光號誌之指示，閃光黃燈表示「警告」，車輛應減速接近
    ，注意安全，小心通過，竟疏未注意及此，貿然駕車進入上
    開交岔路口，致與亦疏未注意上開狀況而駕車進入該交岔路
    之訴外人張進誠所駕自小客車發生碰撞，被告所駕系爭肇事
    車輛再向前撞及站立於上開路段旁之原告，致原告受有上開
    傷害等情，業經本院依職權調閱本院97年壢交簡字第3408號
    刑事卷宗核閱稽詳；且被告經合法通知，於言詞辯論期日不
    到場，亦未提出準備書狀爭執，依民事訴訟法第280 條第3
    項準用第1 項之規定，視同自認，原告主張此部分事實，堪
    信為真。
五、按汽車行駛時，駕駛人應注意車前狀況，並隨時採取必要之
    安全措施；汽車行駛至交岔路口，其行進應遵守燈光號誌之
    指示；閃光黃燈表示「警告」，車輛應減速接近，注意安全
    ，小心通過；道路交通安全規則第94條第3 項、第102條第1
    項第1 款、道路交通標誌標線號誌設置規則第211條第1項第
    1 款分別定有明文。被告駕駛系爭肇事車輛行經前開設有閃
    光號誌，其行向為閃光黃燈，其行經該路口時，即應注意車
    前狀況，並隨時採取必要之安全措施，且應依閃光黃燈燈號
    之指示，應減速接近，注意安全，小心通過；且依當時之現
    場情況及其智識能力，無不能注意之情事，被告駕駛系爭肇
    事汽車行經上開地點，竟疏未注意及此，致與訴外人張進誠
    所駕自小客車發生碰撞，被告所駕系爭肇事汽車再向前撞及
    站立於上開路段旁之原告，致原告受有上開傷害，被告就本
    件車禍，顯有過失甚明。原告確因本件車禍而受有上開傷害
    之事實，已如前述，被告之過失行為，與原受傷之結果，有
    相當之因果關係已明。
六、按因故意或過失，不法侵害他人之權利者，負損害賠償責任
    ；不法侵害他人之身體或健康者，對於被害人因此喪失或減
    少勞動能力或增加生活上之需要時，應負損害賠償責任；不
    法侵害他人之身體、健康、名譽、自由、信用、隱私、貞操
    ，或不法侵害其他人格法益而情節重大者，被害人雖非財產
    上之損害，亦得請求賠償相當之金額，民法第184 條第1 項
    前段、第193 條第1 項、第195 條第1 項前段亦定有明文。
    經查，原告係因本件車禍而受有上開傷害，與被告前揭之過
    失行為間有相當之因果關係，是被告對於原告自應負上述民
    法第184 條第1 項前段之過失侵權行為人之損害賠償責任，
    而原告亦得依上述法條之規定，請求因此財產損害及非財產
    上之損害。惟就原告請求被告賠償之金額，是否應予准許，
    分述如次：
(一)、醫療費用：原告主張因本件車禍支出醫療費用97,366元等情
    ，業據提出怡仁綜合醫院診斷證明書、醫療費用收據、醫療
    費用支出明細等件為證；且有怡仁綜合醫院98年5 月21日98
    怡業字第29號函及所附醫療費用統計表、醫療費用收據在卷
    可證；且被告就此，亦未到場或提出書狀作何聲明或陳述，
    自堪信為真實。
(二)、看護費用：原告主張其因本件車禍受傷住院1 個月（97年4
    月27日至同年5 月27日），因完全無法行走，需人24小時看
    護，需支出看護費用60,000元等情，業據提出看護費用收據
    為證；且被告就此，亦未到場或提出書狀作何聲明或陳述，
    自堪信為真實。又原告因上開車禍受有左足背嚴重壓榨傷合
    併內踝外踝，骨椿狀骨開放性骨折，跡骨骨折加脫臼，右脛
    骨，骨開放性粉碎性骨折之傷害，核其傷勢非輕，於受傷後
    1 個月內需人24小時看護，尚屬合理，其主張因傷受24小時
    看護1 個月，因而需支付上開看護費用等情，即屬可採。
(三)、交通費用：原告主張其因本件車禍受傷後前往怡仁綜合醫院
    門診、復健21次，均須搭乘計程車，車資每次來回1,200 元
    ，總計因本件車禍支出必要交通費用25,200元（1,200 ×21
    ＝25,200）等情，業據提出看診往來交通費明細1 份、三竹
    交通有限公司所開立之計程車計費收據21紙為證。經核對原
    告所提出之上開計程車收費單據及上開怡仁綜合醫院函所附
    醫療費用統計表結果，原告於支出上開車資之當日，均有前
    往怡仁綜合醫院就診；而被告就此，亦未到場或提出書狀作
    何聲明或陳述，是原告主張其因本件車禍受傷前往怡仁綜合
    醫院門診、復健支出此部分費用，應堪認為真實。再衡諸原
    告因上開車禍受有前述傷害之傷勢觀之，於其傷勢復原前往
    返醫院就診，如強令其全程搭乘公車之大眾運輸工具，顯屬
    過苛，應認原告亦有搭乘計程車之必要，此部分車資均屬增
    加生活上之需要，是原告就此部分之請求尚屬合理，應予准
    許。
(四)、不能工作損失：原告主張於車禍當時任職「富勝畜牧場」從
    事畜牧工作，月薪25,000元，及因上開車禍受傷嚴重，至今
    仍無法工作，且目前雙下肢裝有鋼釘、鋼板，需於98年9 月
    拆除，加計住院拆除及後續之修養期間，故不能工作之時間
    需算至98年10月26日等情，有「富勝畜牧場」薪資單1 份、
    怡仁綜合醫院診斷證明書2 份在卷可證；且被告就此，亦未
    到場或提出書狀作何聲明或陳述，已堪認定。至於原告不能
    工作之期間1 節，雖經本院函詢怡仁綜合醫院回覆稱：原告
    自97年4 月26日受傷後，預估療養時間為1 年等情，有前引
    該院函文1 紙在卷，然因該函文僅是概略估算療養時間為1
    年，並非確定僅需1 年，自應依實際狀況確認之；而審酌原
    告因本件車禍受有左足背嚴重壓榨傷合併內踝外踝，骨椿狀
    骨開放性骨折，跡骨骨折加脫臼，右脛骨，骨開放性粉碎性
    骨折之傷害，已如前述，而原告年近60歲，有戶籍資料1份
    在卷，以此年齡之人受有上開開放性骨折等傷害，能否復原
    已屬未定，遑論依原告所提怡仁綜合醫院於98年4 月23日出
    具之診斷證明書載明：原告於98年3 月17日在該院門診，仍
    須接受藥物治療，宜繼續門診追蹤治療，且雙下肢鋼釘、鋼
    板需半年後拔除，拔除時需再一次住院約1 星期，出院後須
    休養2 星期等情，再參酌原告原從事畜牧業，乃以勞動付出
    為主之工作，是本院認原告主張其自97年4 月26日受傷翌日
    即97年4 月27日起，至98年10月26日始可復原，計有18個月
    無法工作等情，尚屬有據，堪認為真實。又其中97年4 月27
    日起算至本件言詞辯論終結之日即98年7 月6 日止，計有14
    月又10日，此部分不能工作之損失為358,333 元｛（25,000
     ×14 ＋10×（25,000÷30）＝358,333 ，元以下四捨五入
    ｝；至於98年7 月7 日起，至98年10月26日之日止，計有3
    月又20日（3.6667個月），因原告係為一次請求，應扣除中
    間利息，故此部份不能工作之損失一次請求為91,151元｛月
    別5/12% 複式霍夫曼計算法（第一月年不扣除中間利息），
    其計算式為：[25000 *2.00000000（此為3 個月之霍夫曼係
    數）+25000*0.6667*（3.00000000-0.00000000）]=91151（
    小數點以下四捨五入）｝。故原告自本件車禍發生之翌日即
    97年4 月27日起，至98年10月26日復原之日止，因上開車禍
    所受不能工作之損失即為449,484 元（358,333 ＋91,151＝
    449,484） ，於此範圍內所為請求，尚屬適當，應予准許，
    逾此部分之請求，應予駁回。
(五)、慰撫金部分：按以人格權遭遇侵害，受有精神上之痛苦，而
    請求慰藉金之賠償，其核給之標準，須斟酌雙方之身分、資
    力與加害程度及其他各種情形核定相當之數額且所謂「相當
    」，應以實際加害情形與其名譽影響是否重大及被害人之身
    分、地位與加害人之經濟情況等關係定之（最高法院86年台
    上字第3537號判決要旨參照）。本件原告因被告不法侵害其
    身體，而造成其精神上之痛苦，自得請求被告給付慰撫金。
    經查，原告為小學畢業，車禍前從事畜牧業，每月收入25,0
    00元，96年度利息所得31,961元，薪資所得201,819 元，田
    賦3 筆計價值3,606,109 元，被告則為小學畢業，95年度薪
    資所得250,000 元，96年度無薪資所得，名下無財產，有兩
    造稅務電子閘門財產所得調件明細表資料、戶役政查詢資料
    在卷可按；而原告因上開車禍受有前開程度之傷害，因該等
    傷害需兩度住院手術，就醫治療、復原期間約1 年6 月，已
    如前述；再參諸兩造身分、社會地位、學經歷、知識等一切
    情狀，認原告請求非財產上之損害30萬元，尚屬適當，應予
    准許，逾此部分之請求，核屬過高，應予駁回。
(六)、綜上，原告所得請求賠償之金額為醫療費用97,366元、看護
    費用60,000元、交通費用25,200元、不能工作損失449,484
    元、精神慰撫金300,000 元，合計932,050 元。按連帶債務
    人中之一人為清償而債務消滅者，他債務人亦同免其責任，
    民法第274 條定有明文。查，本件車禍肇因於被告與訴外人
    張進誠之上開過失所致，被告與訴外人張進誠就本件為共同
    侵權行為人，而訴外人張進誠已與原告於訴訟外和解，原告
    業已獲得賠償650,000 元之事實，業據原告陳明在卷，原告
    並主張此部分金額，應自其上開損害中扣除，是就訴外人張
    進誠賠償原告部分，自已發生債務消滅之效果。本件原告因
    被告與訴外人張進誠上開侵權行為而受有932,050 元之損害
    ，扣除訴外人張進誠清償650,000 元，原告僅得向被告請求
    賠償282,050 元（932,050－650,000 ＝282,050）。
七、按給付無確定期限者，債務人於債權人得請求給付時，經其
    催告而未為給付，自受催告時起，負遲延責任。其經債權人
    起訴而送達訴狀，或依督促程序送達支付命令，或為其他相
    類之行為者，與催告有同一之效力。遲延之債務，以支付金
    錢為標的者，債權人得請求依法定利率計算之遲延利息。但
    約定利率較高者，仍從其約定利率。應付利息之債務，其利
    率未經約定，亦無法律可據者，週年利率為百分之五。民法
    第229 條第2 項、第233 條第1 項、第203 條分定明文。本
    件為侵權行為之債，兩造自無約定清償期及利率。從而，原
    告本於侵權行為之法律關係，訴請被告賠償如主文第1 項所
    示金額，及自起訴狀繕本送達被告之翌日即97年12月31日起
    （本件起訴狀繕本於97年12月30日送達被告）至清償日止，
    按週年利率5 ％計算之利息，為有理由，逾此部分之請求，
    為無有理由，應予駁回。
八、本件原告勝訴部分所命給付之金額因未逾500,000 元，原告
    雖聲請供擔保請求宣告假執行，不過係促請本院依職權宣告
    ，本院依民事訴訟法第389 條第1 項第5 款規定，應依職權
    宣告假執行，至於原告敗訴部分，其假執行之聲請則無所附
    麗，應併予駁回。
九、結論：本件原告之訴，為一部有理由，一部無理由，依民事
    訴訟法第385 條第1 項前段、第79條、第389 條第1 項第5
    款，判決如主文。
中    華    民    國    98    年    8     月    3    日
                  民事第二庭    法  官    尹   良
以上正本係照原本作成。
如對本判決上訴，須於判決送達後20日內向本院提出上訴狀。
中    華    民    國    98    年    8     月    3    日
                                書記官    吳瓊英


司法院資訊處製作；財團法人民間司法改革基金會備份。
